臺灣新竹地方法院刑事判決　　　　　　                                 109年度交訴字第72號公  訴  人  臺灣新竹地方檢察署檢察官
被      告  胡亦凡


選任辯護人  李家豪律師
            李文傑律師
上列被告因過失致死案件，經檢察官提起公訴（109年度偵字第4
063號），被告於本院準備程序中就被訴事實為有罪之陳述，經
本院合議庭評議後裁定改行簡式審判程序，判決如下︰
    主  文
胡亦凡犯汽車駕駛人，行經行人穿越道不依規定讓行人優先通行
，過失致人於死罪，處有期徒刑陸月，如易科罰金，以新臺幣壹
仟元折算壹日。
    事  實
一、胡亦凡於民國108年12月2日18時53分許，騎乘車牌號碼000-
    000號普通重型機車，沿新竹市東區高翠路由南往北方向行
    駛，迄行經新竹市○區○○路000號前，遇前方係設有行人穿越
    道之無號誌交岔路口，本應注意應減速慢行，讓行人先行通
    過，且依當時路況為天候晴、夜間有照明、柏油路面、乾燥
    無缺陷、無障礙物、視距良好，並無不能注意情事，竟仍疏
    未注意及此，貿然前行而穿越上揭路口，適有行人韓根在自
    上揭路段之北向車道旁起步後，由東往西方向、沿上揭路口
    之行人穿越道徒步行走，因而發生碰撞，致韓根在受有頭部
    外傷併顱內出血之傷害，經送醫急救，仍因中樞神經衰竭而
    死亡。胡亦凡肇事後，處理員警前往傷者就醫之醫院處理時
    ，被告在場坦承肇事而接受裁判。
二、案經臺灣新竹地方檢察署（下稱新竹地檢署）檢察官相驗後
    偵查起訴。
    理  由
壹、程序部分
    本案被告胡亦凡所犯之罪，非死刑、無期徒刑、最輕本刑為
    3年以上有期徒刑之罪，或高等法院管轄第一審之案件，被
    告於本院準備程序進行中，就被訴事實為有罪之陳述，經告
    以簡式審判程序之旨，並聽取檢察官、被告及其辯護人之意
    見後，經本院合議庭評議後認合於刑事訴訟法第273條之1第
    1項之規定，裁定由受命法官獨任進行簡式審判程序。又依
    刑事訴訟法第273條之2、同法第159條第2項規定，簡式審判
    程序不適用傳聞法則有關限制證據能力之相關規定，附予敘
    明。
貳、實體部分
一、認定犯罪事實所憑證據及認定之理由：
（一）上揭事實，業據被告於本院準備程序及簡式審判程序中供
      承不諱（見本院109年度交訴字第72號卷《下稱本院卷》第6
      4至65頁、第190至191頁、第198頁），核與證人韓文煌於
      警詢及偵查中、證人彭文秈於警詢時之證述（見新竹地檢
      署108年度相字第774號卷《下稱108相774卷》13至15頁、第
      45至47頁）情節大致相符，並有新竹市○○○○○○○道路○○○○○
      ○○○○號查詢機車車籍資料、證號查詢機車駕駛人資料、新
      竹市消防局救護紀錄表、警局報案案件明細表、道路交通
      事故調查報告表㈠、㈡、新竹市警察局道路交通事故談話紀
      錄表、新竹市警察局舉發違反道路交通管理事件通知單影
      本、現場及車損照片14張、現場監視器畫面照片4張、交
      通部公路總局新竹區監理所109 年2月24日竹監鑑字第109
      0043704號函暨鑑定意見書、交通部公路總局109年12月9
      日路覆字第1090140472號函暨覆議意見書等件在卷可稽（
      見108相774卷第8至9頁、第22至23頁、第27至28頁、第31
      至32頁、第34至43頁、第70至72頁、本院卷第133至138頁
      ），又被害人韓根在因本案事故受有頭部外傷併顱內出血
      、中樞神經衰竭等傷害，經送醫後仍於108年12月9日12時
      39分許不治死亡等情，有中國醫藥大學新竹附設醫院診斷
      證明書、新竹地檢署勘驗筆錄、相驗屍體證明書、相驗照
      片、法醫檢驗報告書在卷可憑（見108相774卷第26頁、第
      44頁、第48頁、第50至60頁），足認被告前開任意性之自
      白與事實相符，應堪採信。
（二）按道路交通安全規則所稱之汽車，除前開規則同一條文或
      相關條文就機車另有規定外，指在道路上不依軌道或電力
      架線而以原動機行駛之車輛（包括機車）；次按，行車速
      度，依速限標誌或標線之規定，無速限標誌或標線者，行
      經無號誌之交岔路口，應減速慢行，作隨時停車之準備；
      汽車行近行人穿越道，遇有行人穿越時，無論有無交通指
      揮人員指揮或號誌指示，均應暫停讓行人先行通過，道路
      交通安全規則第2條第1項第1款、第93條第1項第2款、第1
      03條第2項分別定有明文。被告於本案案發時領有合格普
      通重型機車駕照，對於前揭行車規則，應知之甚詳，且騎
      乘機車在市區道路上依法即負有上開注意義務，而依事發
      當時天候晴、夜間有照明、柏油路面乾燥、無缺陷、無障
      礙物，視距良好等情以觀，客觀上並無不能注意之情事，
      然被告竟疏未注意，致不慎與被害人發生碰撞，進而發生
      本案車禍事故，則被告之駕駛行為對於本案車禍之發生自
      有過失甚明。又本案經送交通部公路總局新竹區監理所竹
      苗區車輛行車事故鑑定會鑑定及交通部公路總局車輛行車
      事故鑑定覆議會覆議結果，同認被告駕駛普通重型機車，
      行經設有行人穿越道之無號誌交岔路口，未減速慢行，又
      未讓行人先行通過，為肇事原因等情，有交通部公路總局
      新竹區監理所109年2月24日竹監鑑字第1090043704號函暨
      鑑定意見書、交通部公路總局109年12月9日路覆字第1090
      140472號函暨覆議意見書附卷可參（見108相774卷第70至
      72頁、本院卷第133至138頁），核與本院認定大致相符，
      益證被告就本案交通事故之發生確有過失無訛，且被告之
      過失與被害人之死亡具有相當因果關係，甚為明確。綜上
      ，本案事證明確，被告犯行堪以認定，應依法論科。
二、論罪科刑：
（一）按刑法總則之加重，係概括性之規定，所有罪名均一體適
      用；刑法分則之加重，係就犯罪類型變更之個別犯罪行為
      予以加重，成為另一獨立之罪名。道路交通管理處罰條例
      第86條第1項關於汽車駕駛人，無駕駛執照駕車、酒醉駕
      車、吸食毒品或迷幻藥駕車、行駛人行道或行經行人穿越
      道不依規定讓行人優先通行，因而致人受傷或死亡，依法
      應負刑事責任者，加重其刑至二分之一之規定，係就刑法
      第276條之過失致人於死罪、同法第284條之過失傷害（及
      致重傷）罪之基本犯罪類型，對於加害人為汽車駕駛人，
      於從事駕駛汽車之特定行為時，或於行駛人行道、行經行
      人穿越道之特定地點，不依規定讓行人優先通行，因而致
      人受傷或死亡之特殊行為要件予以加重處罰，已就上述刑
      法第276條、同法第284條各罪犯罪類型變更之個別犯罪行
      為予以加重，而成另一獨立之罪名，自屬刑法分則加重之
      性質。故核被告所為，係犯道路交通管理處罰條例第86條
      第1項、刑法第276條之汽車駕駛人行經行人穿越道不依規
      定讓行人優先通行而犯過失致人於死罪，並依道路交通管
      理處罰條例第86條第1項規定，加重其刑。
（二）刑罰減輕事由：
      按刑法第62條所謂自首，祇以犯人在犯罪未發覺之前，向
      該管公務員申告犯罪事實，而受裁判為已足，並不以使用
      「自首」字樣或言明「自首」並「願受裁判」為必要，最
      高法院著有63年台上字第1101號判例意旨可參。查被告肇
      事後，處理員警前往傷者就醫之醫院處理時，被告在場並
      當場承認為肇事人等情，有新竹市警察局交通警察隊第三
      組道路交通事故肇事人自首情形紀錄表在卷可稽（見108
      相774卷第29頁），揆諸前揭說明，被告符合自首之要件
      ，爰依刑法第62條前段之規定，減輕其刑，並先加後減之
      。
（三）爰審酌被告輕忽行車規則，駕車行駛於路上，對於道路交
      通安全一切情狀，本應謹慎注意，提高警覺，竟疏未注意
      相關安全規定，致生本案事故，不僅侵害被害人之生命法
      益，更造成被害人家屬無可彌補之傷痛，其影響至深且鉅
      ，亦嚴重影響道路交通往來之公共安全；考量被告係本案
      交通事故之原因，過失程度非輕，其因就和解金額與被害
      人家屬歧異甚大，致未能達成和解，然慮及被害人家屬業
      已另領取強制險201萬2,259元(見本院卷第200頁)填補所
      受損害，並兼衡被告之素行、其因過失致罹刑典，惡性不
      深，犯後自始坦承犯行，尚具悔意，暨被告自述其高中畢
      業之智識程度、案發時從事外送員職務，已婚、目前妻子
      懷孕4個月、與妻子同住，與妻子2人之月收入約新臺幣（
      下同）4萬元之經濟狀況（見本院卷第198至199頁）及被
      害人家屬之意見(見本院卷第200頁)等節，本院認如對被
      告科以不得易科罰金之刑罰，其不僅可能在獄中沾染惡習
      ，未能達教化之效，日後更因入監執行，難為社會所接納
      而給予適當之工作機會等一切情狀，量處如主文所示之刑
      ，並諭知易科罰金之折算標準。
據上論斷，應依刑事訴訟法第273條之1第1項、第299條第1項前
段，道路交通管理處罰條例第86條第1項，刑法第11條前段、第2
76條、第62條前段、第41條第1項前段，刑法施行法第1條之1第1
項，判決如主文。
本案經檢察官陳子維提起公訴，檢察官黃嘉慧到庭執行職務。
中    華    民    國    110   年     3    月    29    日
                  刑事第五庭    法  官     蔡玉琪
以上正本證明與原本無異。
如不服本判決應於收受本判決後20日內向本院提出上訴書狀，上
訴書狀應敘述具體理由。上訴書狀未敘述上訴理由者，應於上訴
期間屆滿後20日內補提理由書狀於本院(均須按他造當事人之人
數附繕本 )「切勿逕送上級法院」。 
中　　華　　民　　國　　110 　年　　3 　　月　　29　　日
                                書記官      林汶潔
附錄本案論罪科刑法條全文
刑法第276條（過失致死罪）：
因過失致人於死者，處5年以下有期徒刑、拘役或50萬元以下罰
金。